【裁判字號】    91,訴,1432
【裁判日期】    920320
【裁判案由】    偽造文書等
【裁判全文】
臺灣臺南地方法院刑事判決            九十一年度訴字第一四三二號
    公  訴  人  臺灣臺南地方法院檢察署檢察官
    被      告  丙○○
右列被告因偽造文書等案件，經檢察官提起公訴（九十年度偵字第七三三七號、第一
一八四六號），本院判決如左：
    主  文
丙○○無罪。
    理  由
一、公訴意旨略以：被告丙○○意圖得財產上不法之利益，基於概括犯意，於民國八
    十九年五月間，向被害人乙○○佯稱：可代為申請甲○○○○業銀行（下稱台新
    銀行）信用卡共同使用。被害人乙○○同意後即將身份證交給被告，授權其代為
    申請。詎被告未經被害人乙○○之同意，竟冒用其名義填寫申請書，並偽造「乙
    ○○」署押後，向遠東國際商業銀行（下稱遠東銀行）申請信用卡，取得信用卡
    （卡號0000000000000000）後，又擅自在信用卡背面簽「乙○
    ○」姓名，持之向家福股份有限公司等商店刷卡消費，並於消費簽帳單上，偽造
    「乙○○」之署押，足以生損害於被害人乙○○，刷卡消費共計新臺幣（下同）
    六萬餘元，以此方法得財產上不法之利益。被告另復申請台新信用卡（卡號00
    00000000000000）後，自行於八十九年六月二十二日、六月二十
    四日、六月二十八日持之向天順旅行社臺南分公司以上述方式刷卡消費共計四萬
    八千元，以此方法取得財產上不法利益云云，因認被告涉有刑法第二百十條、第
    二百十六條、第三百三十九條第二項之罪嫌。
二、按犯罪事實應依證據認定之，無證據不得推定其犯罪事實。又不能證明被告犯罪
    者，應諭知無罪之判決，刑事訴訟法第一百五十四條、第三百零一條第一項前段
    分別定有明文。次按刑法第二百一十條之偽造文書，以無制作權之人冒用他人名
    義而制作該文書為要件之一，如果行為人基於他人之授權委託，即不能謂無制作
    權，自不成立該條之罪，最高法院四十七年度台上字第二二六號著有判例可資參
    照。末按刑法上詐欺罪之成立，要以加害者有不法取得財物之意思而實施詐欺行
    為，被害者因此行為，致表意有所錯誤而為財產上處分，受有損害，且加害者所
    用行為，堪認為詐術者，始足當之，最高法院十九年度上字第一六九九號、四十
    六年度臺上字第二六○號等判例亦宣示相同意旨，可資參照，從而交付財物者若
    無損害，或所受損害，非由欺罔行為陷於錯誤所致，均不得遽以詐欺罪相繩。
三、公訴人認被告涉有上開罪嫌，係以：被害人乙○○及告訴代理人張惠玲之指訴，
    及信用卡二張、申請書影本二紙、簽帳單影本六紙、消費明細影本二紙附卷可資
    佐證為主要論據。
四、訊據被告丙○○否認有何之犯行，辯稱：伊代乙○○填寫台新銀行、遠東銀行信
    用卡申請書及持被害人乙○○上開銀行之信用卡使用，均係經乙○○同意等語。
    經查：
(一)、被害人乙○○於警詢中稱：「因我不知道被冒名申請信用卡，因此我本身不曾使
    用過，在何時、何地、何商號使用，我也不知道。」、「是台新銀行、遠東國際
    商銀通知我才知道的，台新銀行被盜刷五萬三千元，遠東國際商銀被盜刷五萬九
    千元。」云云（參見警卷八十九年十二月二十日調查筆錄），惟偵查中改稱：「
    他邀我一起辦他公司推行之台新銀行信用卡。」、「台新寄到我公司給我，他才
    來拿去用。」、「有二張卡，台新我與他共同，而遠東我則不知道，他申請的，
    而寄到我家，他有交代我不要拆，他則直接拿走，而台新是他事先說要申請的銀
    行，發卡後也是他拿走。」、「台新那張有給我五千元，從他身上拿出來的，我
    沒用過信用卡。」云云（參見九十年偵字七三三七號偵查卷九十年十月二十七日
    、十一月二十日訊問筆錄），在本院調查時又改口稱：「（問：你給丙○○申請
    幾張信用卡？）二張，一張台新、一張遠東，都寄到我公司，他來向我拿的，他
    說我不會用，就拿走信用卡了。他說拿到信用卡，去刷卡錢要給我，我才同意信
    用卡給他。」、「（問：被告沒有拿錢給你是嗎？）是的。他說他要刷卡領現金
    。」云云（參見本院九十二年二月十三日、三月二十日訊問筆錄），其供述前後
    不一致，顯互相矛盾，然參諸被告於本院審理時所稱：「是他要申請的。我有向
    他借信用卡，我說我要付利息給他。」等語，足見被害人乙○○曾事先同意被告
    代其申請台新銀行、遠東銀行信用卡，並同意被告持用上開信用卡，從而本件被
    告代被害人乙○○申請、使用台新銀行、遠東銀行信用卡，均係經作成文書名義
    人乙○○之授權，揆諸上開說明，自難論被告偽造文書之罪嫌。
(二)、另台新信用卡部分，係被害人乙○○受被告之邀而申辦，已據被害人乙○○於偵
    查中陳稱在卷，台信銀行亦係對被害人乙○○詳為徵信，有台新銀行告訴狀在卷
    可參，故台新銀行自已認被害人乙○○有償還能力，現被害人乙○○既同意被告
    使用其申請之台新銀行信用卡，有如前述，從而被告嗣持台新銀行卡消費，而未
    能償還信用卡款，至多僅係被害人乙○○另有不當使用信用卡之問題，難認被告
    有詐欺之犯意。
五、綜上所述，本院復查無其他積極證據，足以證明被告涉有公訴人所指之犯行，既
    不能證明被告犯罪，依前述說明，自應諭知無罪之判決。
據上論斷，應依刑事訴訟法第三百零一條第一項，判決如主文。
中     華     民     國九十二     年       三      月     二十     日
                                     臺灣臺南地方法院刑事第二庭
                                               法  官  鄧希賢
右正本證明與原本無異。
如不服本判決，應於判決送達後十日內，向本院提出上訴狀。
                                               書記官  汪維屏
中     華     民     國     九十二     年       三      月     二十     日


司法院資訊處製作；財團法人民間司法改革基金會備份。
